【裁判字號】    99,上訴,534
【裁判日期】    990518
【裁判案由】    違反毒品危害防制條例
【裁判全文】
臺灣高等法院高雄分院刑事判決         99年度上訴字第534號
上  訴  人
即  被  告  甲○○
上列上訴人因違反毒品危害防制條例案件，不服臺灣高雄地方法
院99年度審訴字第114 號中華民國99年2 月26日第一審判決（起
訴案號：臺灣地方法院檢察署98年度偵字第36485 號），提起上
訴，本院判決如下：
    主  文
上訴駁回。
    事  實
一、甲○○前於民國94年間，因施用毒品案件，經台灣高雄地方
    法院裁定送觀察、勒戒後，認有繼續施用毒品傾向，復經同
    法院裁定令入戒治所施以強制戒治，於95年3 月13日停止處
    分出監，並由臺灣高雄地方法院檢察署檢察官為不起訴處分
    確定。復於前開強制戒治執行完畢5 年內之96年間，再犯施
    用毒品案件，經台灣高雄地方法院判處有期徒刑10月、有期
    徒刑6 月。另於同年因施用毒品、竊盜等案件，經台灣高雄
    地方法院判處有期徒刑6 月、拘役30日。上開各罪經減刑並
    接續執行，於97年10月18日縮短刑期執行完畢。詎其不知悔
    改並戒絕毒癮，
    (一)基於施用第一級毒品海洛因之犯意，於98年11月3 日下午
      10時許，在其位於高雄市○○區○○街165 號7 樓之1 住
      處內，將海洛因摻入香煙以火點燃吸食之方式，施用第一
      級毒品海洛因1 次。
    (二)基於持有第一級毒品海洛因之犯意，於98年11月5 日下午
      9 時許，在高雄市○○區○○路、尚義街口，向某真實姓
      名、年籍不詳之綽號「發仔」之成年男子，取得第一級毒
      品海洛因1 包（驗前淨重0.052 公克，驗餘淨重0.044 公
      克），而持有之，嗣於98年11月5 日下午10時20分許，在
      高雄市○○區○○街165 號前，為警盤查，當場扣得上開
      未及施用之海洛因1 小包，並經其同意採集尿液送驗，檢
      驗結果確呈嗎啡、可待因陽性反應，進而知悉上情。
    理  由
一、被告未於本院審理時到庭陳述，惟原審訊據上訴人即被告甲
    ○○直承施用第一級毒品海洛因及購入第一級毒品海洛因持
    有之而為警查獲。並有扣案之海洛因1 包可證。而被告於98
    年11月5 日下午10時20分許，在高雄市○○區○○街165 號
    前，為警盤查，當場扣得上開未及施用之海洛因1 小包，並
    經其同意採集尿液送驗，檢驗結果確呈嗎啡陽性反應，有高
    雄市立凱旋醫院98年11月27日濫用藥物成品檢驗鑑定書1 份
    可證，此一鑑驗，係以酵素免疫分析法檢驗及氣相層析質譜
    儀法確認，為目前醫學界公認最正確有效之方法。按被告之
    自白，非出於強暴、脅迫、利誘、詐欺、疲勞訊問、違法羈
    押或其他不當方法，且與事實相符者，得為證據，刑事訴訟
    法第156 條第1 項定有明文。亦即被告之自白係出於自由意
    思，且與事實相符者，即有證據能力，本件被告自白，係出
    於自由意志，自得採為本件判決之基礎。由上揭各證據資料
    研析，足認被告之自白核與事實相符，本件事證明確，被告
    施用第一級毒品海洛因犯行堪以認定。
二、按海洛因為毒品危害防制條例第2 條第2 項第1 款規定之第
    一級毒品。是核被告上開所為，分別係犯毒品危害防制條例
    第10條第1 項之施用第一級毒品罪及同條例第11條第1 項持
    有第一級毒品罪。檢察官雖未於起訴書所犯法條欄引用毒品
    危害防制條例第11條第1 項之條文，惟已於起訴書犯罪事實
    欄載明被告持有第一級毒品經查獲之事實，並經原審法院於
    準備程序、審判程序中補充被告另涉犯持有第一級毒品罪嫌
    ，該部分既在起訴範圍內，法院自應予以審理。被告前經送
    觀察、勒戒、強制戒治執行完畢後5 年內，再因施用毒品經
    判刑確定，其再犯本件施用毒品行為，自與毒品危害防制條
    例第20條第3 項「5 年後再犯」之情形有別，是檢察官逕行
    起訴，即無不合。就被告施用第一級毒品海洛因前所持有之
    第一級毒品部分，其持有之低度行為應為施用之高度行為所
    吸收，不另論罪。被告所犯上開2 罪，犯意各別，行為互殊
    ，觸犯構成要件不同，應予分論併罰。又被告有犯罪事實欄
    所述經判處有期徒刑並執行完畢之情形，此有臺灣高等法院
    被告前案紀錄表在卷可佐，其於徒刑執行完畢5 年之內故意
    再犯本件有期徒刑以上之罪，皆為累犯，應依法加重其刑。
三、原審依毒品危害防制條例第10條第1 項、第11條第1 項、第
    18條第1 項前段，刑法第11條、第47條第1 項、第51條第5
    款，審酌被告係累犯，施用毒品之行為不僅戕害自身身心健
    康，亦間接影響社會治安，被告前經觀察、勒戒、強制戒治
    後，仍未能戒斷毒癮，復又2 次再犯毒品案件經判處徒刑確
    定，且有違反麻醉藥品管理條例、詐欺、竊盜等前科及執行
    紀錄，顯見其對毒品之依賴情形非輕，且平日素行非佳，並
    考量被告犯後坦承犯行等一切情狀，分別量處施用第一級毒
    品有期徒刑9 月；持有第一級毒品罪有期徒刑4 月。並依法
    定應執行有期徒刑1 年。扣案之白色粉末1 包（驗前淨重0.
    052 公克，驗後淨重0.044 公克），確屬第一級毒品海洛因
    無訛，有高雄市立凱旋醫院濫用藥物成品檢驗鑑定書1 紙在
    卷可稽，而裝盛該第一級毒品海洛因之包裝袋，其中亦均含
    有無法析離之第一級毒品海洛因，均應依毒品危害防制條例
    第18條第1 項前段規定諭知沒收銷燬之。至鑑驗耗用之毒品
    既已滅失，自無庸宣告沒收銷燬。認事用法尚無不合，量刑
    亦稱妥適，被告上訴意旨並不否認犯罪，空言指摘原判決不
    當，並無可取，為無理由，應予駁回。
四、被告經合法傳喚，無正當理由不到庭，爰不待其陳述逕行判
    決。
據上論斷，應依刑事訴訟法第371 條、第368 條，判決如主文。
本案經檢察官彭南雄到庭執行職務。
中    華    民    國    99    年     5    月    18    日
                刑事第二庭  審判長法  官  林正雄
                                  法  官  任森銓
                                  法  官  陳啟造
以上正本證明與原本無異。
施用部分，如不服本判決應於收受本判決後10日內向本院提出上
訴書狀，其未敘述上訴理由者，並得於提起上訴後10日內向本院
補提理由書狀（均須按他造當事人之人數附繕本）「切勿逕送上
級法院」。
單純持有部分，不得上訴。
中    華    民    國    99    年     5    月    18    日
                                  書記官  林明威
附錄本判決論罪科刑之法條：
毒品危害防制條例第10條第1 項
施用第一級毒品者，處6 月以上5年以下有期徒刑。
毒品危害防制條例第11條第1 項
持有第一級毒品者，處3 年以下有期徒刑、拘役或新臺幣5 萬元
以下罰金。

司法院資訊處製作；財團法人民間司法改革基金會備份。
